【裁判字號】    91,訴,2806
【裁判日期】    920423
【裁判案由】    給付借款
【裁判全文】
臺灣台南地方法院民事判決  九十一年度訴字第二八○六號
    原      告  玉山商業銀行股份有限公司
    訴訟代理人  甲○○
                乙○○
    被      告  丙○○
                            居.
                            身.
                丁○○      住.
                            居.
                            身.
                戊○○      住.
                            居.
                            身.
    共      同
    訴訟代理人  徐豐明律師
右當事人間請求給付借款事件，本院判決如左：
    主      文
被告應連帶給付原告新台幣伍佰捌拾陸萬捌仟柒佰柒拾肆元，及如附表所示之利息、
違約金。
訴訟費用由被告連帶負擔。
本判決於原告以新台幣壹佰玖拾陸萬元供擔保後，得為假執行；但被告如於假執行程
序實施前，以新台幣伍佰捌拾陸萬捌仟柒佰柒拾肆元為原告供擔保後，得免為假執行
。
    事實及理由
一、原告主張：
（一）聲明：求為判決如主文第一項所示，並陳明願供擔保，請准宣告假執行等語。
（二）陳述：
    (1)被告丙○○於民國（下同）八十九年八月四日邀同被告丁○○、戊○○為連帶
      保證人，分別向原告借款新台幣（下同）壹佰萬元與伍佰伍拾萬元整，借
      款期限各為五年及二十年，約定按月攤還本息，利息按年息基本放款利
      率加碼０．七二％基本放款利率減碼０．一八％計付，採機動調整，逾期在
      六個月以內償還者，按原利率之一成加付違約金，逾期超過六個月部份加倍計
      付；惟被告只繳息還本至九十一年十月三日九十一年九月三日止，尚欠借
      款本金陸拾貳萬伍佰捌拾肆元及伍佰貳拾肆萬捌仟壹佰玖拾元未還，迭經
      催討無效，依借據契約之規定，本息如未償還，其全部債務即視為到期，故其
      已喪失期限利益，依法被告等應負連帶清償前述本息及違約金之責任；爰依消
      費借貸契約及連帶保證責任之約定，請求判令被告應連帶給付原告借款餘額伍
      佰捌拾陸萬捌仟柒佰柒拾肆元，及如附表所示之利息、違約金，並陳明願供擔
      保請准宣告假執行等語。
    (2)有關被告等指出原告就本案帳戶管理費收取壹萬陸仟元等情事，經查被告丙○○係於九十一年九月份就其本身之貸款申請轉換為指數型房貸時，於九十一年
      九月二十日經原告核准其利率從年利率百分之七．九調隆至百分之六，另收取
      帳戶管理費捌仟元在案，並經被告等同意由丁○○於九十一年九月二十三日開
      立取款憑條從其帳戶扣款捌仟元，故被告指出原告就本案『丙○○』帳戶管理
      費收取壹萬陸仟元應屬不實，其所述壹萬陸仟元經查應為本案『丙○○』與另
      一房屋貸款案『丁○○』房屋貸款案，並非在本案訴訟請求範圍內；原告因房
      地產不景氣，擔保品價值自八十七年起逐年貶落，而重新再與被告等訂定之各
      筆貸款契約，皆經被告等親簽同意無誤，且既有借貸事實，被告等未依約繳款
      ，原告自得起訴請求還款，依法並無不當。
    (3)原告於九十一年九月二十三日收取被告等繳交本案轉換為指數型房貸戶管理費
      用捌仟元後，即依約將本案房貸利率由利率百分之七．九調降為百分之六，因
      被告等自調降利率後，未來行繳款，自無法看出利率已調降之事實，故原告同
      意就現欠餘額伍佰貳拾肆萬捌仟壹佰玖拾元部分之利息請求，更改自九十一年
      九月四日起至九十一年九月二十二日止，依原利率百分之七．九計算，九十一
      年九月二十三日起至清償日止，依年利率百分之六計算。
（三）證據：提出借據暨約定書一紙、借款契約一份、連帶保證書一份、授信約定書
      三紙、交易明細查詢資料二份、轉換指數型房貸批覆書一份、取款憑條二紙、
      基本放款利率查詢表一紙、放款支出傳票二紙、收入傳票二紙、被告歷年貸款
      往來明細表一紙、授信申請暨批覆書七紙、消費者貸款申請及批覆書二紙等為
      憑。
二、被告答辯：
（一）聲明：求為判決駁回原告之訴及假執行之聲請，並陳明如受不利之判決，願供
      擔保，請求免為假執行等語。
（二）陳述：
    (1)查，兩造間之借貸關係，始於八十四年間，當時分別以被告丙○○及丁○○為
      借款人，並提供二人共有之房地乙筆向原告抵押借款（房貸），借貸金額為壹
      仟柒佰捌拾伍萬元一筆，清償期限為二十年，清償期間被告等之繳息均屬正常
      ；惟原告於八十四年間，或因感於房地產不景氣，擔保價值降低，因而於訂約
      後不久之八十四年間即要求被告等上開借貸金額割出參佰萬元，另立清償期為
      三年之短期借貸，利率亦調高於原訂者；被告等雖感原告有失誠信，惟仍應允
      之，且於八十七年間清償上開參百萬元之短期借款完竣，其餘借款亦均繳息正
      常。詎被告等清償上開參佰萬元借款後，原告又立即無故要求將前揭借款餘額
      再割出壹佰捌拾伍萬元，清償期限亦為三年，被告等為維商誼，且清償能力無
      虞，仍未計較而允之，該壹佰捌拾伍萬元之短期借款，亦如期於九十年間清償
      完竣。八十九年八月四日，原告又片面要求將上開房貸餘額壹仟參佰萬元房貸
      變更為貳佰萬元信用貸款，壹仟壹佰萬元房貸，且分為借款二筆，分由被告丙○○及丁○○任借款人，各以信用借款壹佰萬元，房屋貸款伍佰伍拾萬元（本
      案即其中之一筆），被告等又勉為允之，繳息亦屬正常；九十年間，被告等清
      償上開壹佰捌拾伍萬元後，原告又要求再就借款餘額割出貳佰萬元，清償期限
      縮短為五年，被告等亦再勉為同意之，繳息亦從無一期遲延一日者，由上開事
      實，已見原告有失誠信之一斑。而上開事實懇請命原告提出所執有之相關文書
      為證。
    (2)次查，兩造間所訂之借款契約，明訂借貸期間如遇原告基本放款利率調整時，
      雙方間之借貸利率亦應隨同調整。惟九十年初，國內各商業銀行之基本放款利
      率即已紛紛大幅調降，原告亦不例外，惟原告卻不主動調降兩造間之借貸利率
      ，被告深感不解，九十一年八月間，被告等乃前去原告公司了解情形，原告公
      司台南分公司放款人以因被告未提出申請云云，又見其違約之一班；惟仍應允
      自九月份起之租金會予調降云云，惟被告丙○○信貸部分在九十一年九月四日
      至同年十月四日之利率仍維持百分之八．八，房貸部分在九十一年九月四日至
      同年九月二十三日之利率仍維持在申請調降前之百分之七．九，此有原告呈院
      之交易明細查詢表在卷可按，再見原告違背契約及誠信之一端，被告等見原告
      未依約調降利率，又見原告不當自動扣除帳管費，每筆捌仟元，合計壹萬陸仟
      元，乃前去與原告公司放款人員理論，原告公司放款人員竟答以：因你信評不
      好，所以才要以最高額標準扣除帳管費，要辦不辦隨便你等語，雙方因而不歡
      而散，原告旋即聲請假扣押被告之房地，雙方關係因而惡劣。
    (3)原告既未依約主動調降利率，已見其違約在先，嗣又未將原告申請調降後之次
      月即九十年九月份之利息之利息調降，又見其違約背信在後，從而，被告等未
      繳交九十一年十月五日以後之信貸本息及九十年九月二十四日以後之房貸本息
      ，顯有正當理由。原告主張被告未依約償還本息，已喪失期限利益云云，誠屬
      無理由，其訴應予駁回。
（三）證據：提出存摺影本一份為憑。
三、兩造不爭之事實及爭執之內容：
（一）原告主張被告丙○○於八十九年八月四日邀同被告丁○○、戊○○為連帶保證
      人，分別向原告借款壹佰萬元與伍佰伍拾萬元整，借款期限各為五年及
      二十年，約定按月攤還本息，利息按年息基本放款利率加碼０．七二％
      基本放款利率減碼０．一八％計付，採機動調整，逾期在六個月以內償還者，
      按原利率之一成加付違約金，逾期超過六個月部份加倍計付；惟被告只繳息還
      本至九十一年十月三日九十一年九月三日止，尚欠借款本金陸拾貳萬伍
      佰捌拾肆元及伍佰貳拾肆萬捌仟壹佰玖拾元未還之事實，業據原告提出借據
      暨約定書一紙、借款契約一份、連帶保證書一份、授信約定書三紙、交易明細
      查詢資料二份、放款支出傳票二紙、收入傳票二紙、被告歷年貸款往來明細表
      一紙等為憑，並為被告所不爭執，此部分之事實自堪認定。
（二）被告抗辯前揭借款係於八十四年間所貸一筆一千七百八十五萬元之借款，其後
      因原告之要求，歷次更替後，於八十九年間將餘額壹仟參佰萬元房貸變更為貳
      佰萬元信用貸款，壹仟壹佰萬元房貸，且分為借款二筆，分由被告丙○○及丁○○任借款人，各以信用借款壹佰萬元，房屋貸款伍佰伍拾萬元，被告雖勉為
      同意，而所有繳付本息亦均正常，於九十一年九月間，被告因感於利率大幅降
      低之趨勢，乃向原告申請調降利息，經原告同意並扣取一萬六千元之費用，惟
      原告所收取之利率，就被告丙○○信用貸款部分，在九十一年九月四日至同年
      十月四日之利率仍維持百分之八．八，房貸部分在九十一年九月四日至同年九
      月二十三日之利率仍維持在申請調降前之百分之七．九，均未依約調降，原告
      已有違約之情事，是以被告拒絕繳納本息尚非無由，自無違約之可言等情，而
      以前詞為辯。是本件兩造之爭點在於：如何確定被告系爭二筆借款在各時期
      之利率；原告是否有未調降利率之行為；被告拒絕繳付本息是否有正當理
      由等項為斷。
四、得心證之理由：
（一）被告抗辯兩造間之借貸關係，始於八十四年間，當時分別以被告丙○○及丁○○為借款人，並提供二人共有之房地乙筆向原告抵押借款，借貸金額為壹仟柒
      佰捌拾伍萬元一筆，清償期限為二十年，清償期間被告等之繳息均屬正常；惟
      原告於八十四年間，或因感於房地產不景氣，擔保價值降低，因而於訂約後不
      久之八十四年間即要求被告等上開借貸金額割出參佰萬元，另立清償期為三年
      之短期借貸，利率亦調高於原訂者；被告等雖感原告有失誠信，惟仍應允之，
      且於八十七年間清償上開參百萬元之短期借款完竣，其餘借款亦均繳息正常。
      詎被告等清償上開參佰萬元借款後，原告又立即無故要求將前揭借款餘額再割
      出壹佰捌拾伍萬元，清償期限亦為三年，被告等為維商誼，且清償能力無虞，
      仍未計較而允之，該壹佰捌拾伍萬元之短期借款，亦如期於九十年間清償完竣
      。八十九年八月四日，原告又片面要求將上開房貸餘額壹仟參佰萬元房貸變更
      為貳佰萬元信用貸款，壹仟壹佰萬元房貸，且分為借款二筆，分由被告丙○○
      及丁○○任借款人，各以信用借款壹佰萬元，房屋貸款伍佰伍拾萬元，被告等
      又勉為允之等語，縱被告不為爭執，惟上揭借款方式之調整，既已為被告所同
      意，並迭次更改借款契約之內容，則有關兩造間之借貸契約關係，自應依最新
      訂定之內容定之，被告以此援為原告有失誠信云云，就法律層面而言，自屬無
      憑，核先敘明。
（二）依原告所提借據及借貸契約，本件被告丙○○與原告之借貸關係共有一百萬元
      及五百五十萬元等二筆，被告丙○○固曾於九十一年九月間申請轉換指數型房
      貸，原告亦於九十一年九月二十三日就被告丙○○帳戶中扣取八千元帳管費二
      筆，被告雖抗辯上揭帳管費均屬被告丙○○所屬貸款之帳管費云云，惟依被告
      所提之存摺內容，其各支出項目之後分別有「丙○○」、「丁○○」之異，顯
      見原告所稱被告丙○○及另丁○○二人之貸款，其繳付本息均係利用丁○○上
      揭帳戶存摺等情為真，而該二筆各為八千元之扣帳，其上分別記載「帳管費、
      、「丙○○帳」之異，亦足堪認原告所主張該二筆各為八千元之帳管費，係分
      屬被告丙○○及丁○○二人，而非單就被告丙○○部分而收取共計一萬六千元
      之帳管費等情為真，被告所陳就被告丙○○部分扣取一萬六千元云云，顯係誤
      解所致，核與事實不符。
（三）再依原告所提之由被告丙○○申請之轉換指數型房貸批覆書，其申請之標的為
      該筆五百五十萬元之房貸部分，並不及於另筆一百萬元之信用貸款，是雖原告
      有同意降低貸款利率，亦僅就該筆五百五十萬元之房貸部分而已，從而被告抗
      辯「被告丙○○信貸部分在九十一年九月四日至同年十月四日之利率仍維持百
      分之八．八，房貸部分在九十一年九月四日至同年九月二十三日之利率仍維持
      在申請調降前之百分之七．九」云云，就該一百萬元信用貸款部分，自屬無憑
      ；另五百五十萬元房貸部分，被告雖係九十一年九月間提出申請，惟原告係於
      九十一年九月二十三日扣除帳管費八千元，其調降利率亦應始於九十一年九月
      二十三日以後，在九十一年九月二十三日扣除帳管費之前，原告依原約定利率
      收取利息，並無違約可言，是被告抗辯該五百五十萬元房屋貸款之利率，在九
      十一年九月四日至九月二十三日仍依調降前之百分之七．九計算利率，係屬違
      約云云，亦不足取。
（四）如前所陳，本件原告扣取被告丙○○之八千元帳管費，該筆一百萬元之信用貸
      款依原訂利率計算利息，另筆五百五十萬元房屋貸款部分在收取帳管費即九十
      一年九月二十三日之前仍依原訂利率計算利息等行為，均未有何違約之情事，
      被告抗辯並不足取；至於原告聲請發支付命令之內容，就該筆五百五十萬元房
      貸部分，請求自九十一年九月四日起至清償日止，均依原約定之年息百分之七
      ．九計算利息及違約金，雖因原告已收取被告支付之帳管費八千元，應自收取
      帳管費之日起依調降後之利息計算，惟原告並未依此事實，就九十一年九月二
      十三日以後依調降後之利率收取利息，尚有未符，惟原告已另於九十二年三月
      十二日具狀更正此部分之利息請求如附表所示，符合被告丙○○所申請轉換指
      數型房貸批覆書之意旨，被告已無何得為拒絕繳納借款本息之理由，乃被告迄
      今已近半年未繳納本息，原告主張被告丙○○違約，已喪失期限利益，並以被
      告丁○○、戊○○二人為連帶保證人，依借貸契約之約定及連帶保證責任，請
      求被告三人連帶給付原告借款餘額五百八十六萬八千七百七十四元，及如附表
      所示之利息、違約金等，自無不合，應予准許。
（五）兩造均陳明願供擔保請為宣告假執行或免為假執行，經核均與規定相符，爰分
      別酌定相當之擔保金額予以宣告。
（六）因本案事證已臻明確，兩造其餘主張陳述及所提之證據，均毋庸再予審酌，附
      此敘明。
五、據上論結：本件原告之訴為有理由，並依民事訴訟法第八十五條第二項、第三百
    九十條第二項、第三百九十二條，判決如主文。
中      華      民      國    九十二    年      四      月    二十三    日
                              臺灣台南地方法院民事第一庭
~B法      官  王  國  忠
右為正本係照原本作成
如對本判決不服須於判決送達後二十日內向本院提出上訴狀
中      華      民      國    九十二    年      四      月    二十三    日
~B法院書記官  陳  富  賓
~F0
~T40
附表
┌───────────┬────────┬───┬──────────────────┐
│  債權本金（新台幣）  │  利息計算期間  │年利率│        違約金計算期間及利率        │
├───────────┼────────┼───┼──────────────────┤
│陸拾貳萬伍佰捌拾肆元  │自九十一年十月四│ 8.8% │自九十一年十一月五日起至清償日止，逾│
│                      │日起至清償日止  │      │期六個月以內按原利率百分之十，逾期六│
│                      │                │      │個月以上按原利率百分之二十。        │
├───────────┼────────┼───┼──────────────────┤
│伍佰貳拾肆萬捌仟壹佰玖│自九十一年九月│7.9%│自九十一年十月五日起至清償日止，逾期│
│拾元                  │四日起至九十一年│      │六個月以內按利率6%百分之十，逾期六個│
│                      │九月二十二日止  │      │月以上按利率6%百分之二十。          │
│                      │自九十一年九月│6%  │                                    │
│                      │二十三日起至清償│      │                                    │
│                      │日止            │      │                                    │
├───────────┼───────────────────────────────┤
│合計本金              │伍佰捌拾陸萬捌仟柒佰柒拾肆元                                  │
└───────────┴───────────────────────────────┘


司法院資訊處製作；財團法人民間司法改革基金會備份。
